【裁判字號】    97,交聲,1088
【裁判日期】    980112
【裁判案由】    違反道路交通管理處罰條例聲明異議
【裁判全文】
臺灣士林地方法院交通事件裁定        97年度交聲字第1088號
原處分機關  臺北市交通事件裁決所
異  議  人
即受處分人  甲○○
上列異議人即受處分人因違反道路交通管理處罰條例案件，對於
臺北市交通事件裁決所民國97年9 月9 日所為之處分（原處分案
號：北市裁罰字第裁22-CG0000000號），聲明異議，本院裁定如
下：
    主  文
異議駁回。
    理  由
一、按行車前應注意駕駛人及前座乘客均應繫妥安全帶；汽車行
    駛於道路上，其汽車駕駛人及前座乘客安全帶之帶扣應確實
    緊扣，道路交通安全規則第89條第1 項第5 款、汽車駕駛人
    及前座乘客繫安全帶實施及宣導辦法第3 條第1 項第3 款，
    分別定有明文；又按汽車行駛於道路上，其駕駛人或前座乘
    客未繫安全帶者，處駕駛人新臺幣（下同）1,500 元罰鍰，
    道路交通管理處罰條例第31條第1 項亦定有明文。
二、原處分意旨略以：本件異議人即受處分人（下稱異議人）甲
    ○○於97年6 月21日17時39分，駕駛車牌號碼5393-EQ 號自
    用一般小客車行經臺北縣板橋市縣○○道與館前西路口時，
    因前座乘客未繫安全帶，經拍照採證後，由臺北縣政府警察
    局交通隊逕行舉發「汽車行駛於一般道路上汽車前座乘客未
    繫安全帶」之違規，因異議人到案陳明為實際駕駛人，爰依
    道路交通管理處罰條例第31條第1 項規定，裁處異議人罰鍰
    1,500 元。
三、本件異議人異議意旨略以：(一)、舉發當時前座乘客有繫安全
    帶，因為拿取東西，故將肩帶稍移動而招致舉發。(二)、該監
    視器（應指照相器）是否合於法令規定可做交通違規之舉發
    ，此種行為是否有侵犯人權之行為。(三)、監視系統是由私人
    公司所設立，並由設立之公司派員檢視錄影帶，如發現影帶
    內之影像有違反交通法規，再交由交通警察舉發，此等舉發
    是否合法、合理？(四)、僅憑監視器即可做交通違規事件之舉
    發，將使交通舉發流於浮濫云云。
四、經查：
(一)、異議人於上揭遭舉發時、地，駕駛車牌號碼5393-EQ 號自用
    一般小客車行駛道路，遭拍照採證，並經臺北縣政府警察局
    交通隊舉發「汽車行駛於一般道路上汽車前座乘客未繫安全
    帶」之違規等情，為異議人所是認，並有臺北縣政府警察局
    北縣警交字第CG0000000 號舉發違反道路交通管理事件通知
    單影本1 份及違規採證照片2 幀在卷可稽，應甚明確，堪以
    認定。而經本院核閱上開彩色採證照片，顯示本件違規舉發
    當時，異議人所駕駛上開車輛之前乘客座有一乘客，該名乘
    客穿著白色背心，上半身清晰可見，且當時由手臂延伸至胸
    前均無繫扣安全帶之情形，甚為明顯，是該前座乘客於遭拍
    照當時，並未依規定繫扣安全帶之事實，實甚灼然，堪予認
    定。
(二)、異議人雖以前揭情詞置辯，惟查：
  1.由前開採證照片觀之，異議人所駕駛車輛之前座乘客，於遭
    拍照當時，雙手並無拿取動作之姿勢，且身體亦端坐在座位
    上，並無前傾、彎身等拿取物品之情形，是異議人辯稱該名
    乘客有繫安全帶，因為拿取東西，故將肩帶（指安全帶）稍
    移動云云，顯非可採。
  2.又異議人指摘本件拍照器材為私人公司設立，再由設立之公
    司派員檢視畫面，如發現攝得違反交通法規之情形，則交由
    交通警察舉發云云，僅係其片面之詞，並未指出具體事證以
    供查明，況對於違反道路交通管理處罰條例之行為，民眾本
    得敘明違規事實或檢具違規證據資料，向公路主管或警察機
    關檢舉，經查證屬實者，應即舉發，道路交通管理處罰條例
    第7 條之1 定有明文，是縱令異議人此部分所辯屬實，因該
    照片攝得本件違規事實清晰明確，警察機關據以舉發，自無
    不法或不合理可言。是異議人此部分所辯，亦無足為主張免
    罰之正當事由。
  3.再查，遵守交通法規乃用路人之義務，交通主管機關針對交
    通違規行為，以科學儀器取得證明之證據資料逕行舉發違規
    ，乃道路交通管理處罰條例第7 條之2 之明文規定，核其立
    法目的，一方面乃因以科學儀器採證方式舉發交通違規行為
    ，符合科學證明之原則，另一方面，亦可促使用路人隨時恪
    遵法規，防止僥倖，進而確保行車安全，故駕駛人僅需遵守
    交通規則，即無須擔憂因違規而受舉發。是本件警察機關憑
    照相設備攝得違規情形之照片舉發異議人交通違規行為，即
    屬合法有據，異議人空言將使交通舉發流於浮濫，並無足採
    。
  4.末查，本件採證所使用照相設備係針對行駛道路之車輛拍照
    ，且車內乘客之動態，因一般人本可由車外透過車輛玻璃知
    悉，因此，前揭照相設備經由擋風玻璃攝得異議人車內乘客
    未扣繫安全帶之情形，自無侵犯隱私可言，異議人徒指前揭
    採證侵犯人權，並非可採。
五、綜上所述，異議人所辯，均無足採。原處分機關審酌異議人
    違規情形，援引首揭規定，裁處異議人罰鍰1,500 元，認事
    用法均無違誤，本件異議為無理由，應予駁回。
據上論斷，應依道路交通案件處理辦法第l9條，裁定如主文。
中    華    民    國    98    年    1    月    12     日
                  交通法庭法  官   吳祚丞
以上正本證明與原本無異。
如不服本裁定應於送達後5 日內，向本院提出抗告書狀。（均須
按他造當事人之人數附繕本）。
                          書記官   方蘭芬
中    華    民    國    98    年    1    月    12     日


司法院資訊處製作；財團法人民間司法改革基金會備份。
